Inventaris van het archief van de commissaris van de Nederlandsche Bank, Mr. Simon Vissering, (1837) 1872 - 1879 en 1887 - 1888 (1988)
Nationaal Archief, Den Haag
De Nederlandsche Bank NV (DNB)
Nederlandsche Bank
1643-1995
merendeel 1814-1980
P8
16 inventarisnummers, 888,35 meter
Normale geschreven, getypte en gedrukte documenten, geen bijzondere handschriften.
Nationaal Archief, Den Haag
Prof. mr. Simon Vissering (1818 - 1888)
In het archief zijn stukken te vinden die door de heer Vissering zijn verzameld en opgesteld. Een deel van de stukken is voortgekomen uit zijn functie als minister van Financiën, als commissaris van de DNB.
Archiefvorming
Geschiedenis van de archiefvormer
Simon Vissering was van 1842 tot 1850 advocaat in Amsterdam, van 1847 tot 1848 hoofdredacteur van de Amsterdamsche Courant, hij werd in 1850 hoogleraar in de statistiek te Leiden en was van 1879 tot 1881 liberaal minister van financiën in het kabinet Van Lynden van Sandenburg. Hij bracht in 1880 de Wet tot invoering van een Postspaarbank tot stand, een rijksbank die zich vooral richtte op kleine spaarders. Voorts was hij journalist, schreef proza en was een bekend redacteur van De Gids. Ook was hij een pleitbezorger van het Noordzeekanaal en bedenker van de naam IJmuiden. Vissering was van 15-5-1872 tot 6-9-1879 en van 11-5-1887 tot 22-8-1888 commissaris van de Nederlandsche Bank.
Inhoud en structuur van het archief
Selectie en vernietiging
Gedurende de bewerking is niet vernietigd.
Ordening van het archief
De oude orde van dit archief is terug te vinden in een digitale dossierinventaris, die op zijn beurt is gebaseerd op een oudere papieren dossierinventaris, zie inv.nr. 3603
Aanwijzingen voor de gebruiker
Openbaarheidsbeperkingen
Deels openbaar, deels beperkt openbaar (B). Ontheffing mogelijk na schriftelijke toestemming van De Nederlandsche Bank N.V..
Materiële beperkingen
Het archief kent geen beperkingen voor het raadplegen van stukken als gevolg van slechte materiële staat
Aanvraaginstructie
Openbare archiefstukken kunnen online worden aangevraagd en gereserveerd. U kunt dit ook via de terminals in de studiezaal van het Nationaal Archief doen. Om te kunnen reserveren dient u de volgende stappen te volgen:
U maakt een profiel aan op www.gahetna.nl, en logt vervolgens in
Via de archiefinventaris (alleen de beschrijvingen met rode nummers) selecteert u het gewenste archiefstuk door op de knop 'Reserveren' te klikken
In het volgende scherm geeft u aan op welke dag u het archiefstuk wilt inzien
Indien u zich bevindt in de studiezaal en een tafelnummer heeft ontvangen kunt u dit nummer vermelden. Als u geen tafelnummer heeft kunt u tafelnummer 777 laten staan
Vervolgens bevestigt u uw reservering door deze te versturen.
Verwant materiaal
Beschikbaarheid van kopieën
Inventarisnummers van dit archief zijn niet in kopievorm beschikbaar
Beschrijving van de series en archiefbestanddelen
- Bescheiden, niet geordend naar onderwerp, ZA.
  - Publicaties door derden, 1837 - 1924; 16400-16401, 16403; 3 bestanddelen
    - Natuur- staats- en volkenregt als handboek voor Koninklijke Hoogheden - door Mr. Hendrik Cock1837, 16401
      Publicatie, als handschrift gedrukt, aangetroffen in het archief van commissaris S. Vissering
      Aanvraagbaar
    - Practische schets der operatiën van de maatschappij van internationaal grondcrediet en van de bank van grond- en nijverheidscrediet, benevens overzigt van hare staathuishoudkundige gevolgen voor het oogenblik en in de toekomst door André Langrand-Dum1863, 16403
      Presentexemplaar van een publicatie, aangetroffen in het archief van commissaris S. Vissering
    - Amsterdam en IJmuiden één1924, 16400
      Artikel uit het blad de Zeepost inzake de opheffing van dit blad waarin minister S. Vissering genoemd wordt
  - Publicaties van S. Vissering, 1837 - 1888; div.nrs.; 3 bestanddelen
    - Economie Politique - Grondstellingen van de Algemeene Beginselen van Staathuishoudkunde, 16404; 3 banden
      Drie handgeschreven cahiers waarin, in driehonderdnegentig stellingen, de volgende grondstellingen behandeld worden: de grondslag van het maatschappelijke leven, de verdeling van de arbeid en de maatschappelijke ruilingen, het geld ruilmiddel en waardemeter, waarde en prijs, het loon van den arbeid, het kapitaal en crediet en rente.
    - Op het IJ (voor zestig jaren) - overdruk uit den Volks-Almanak der maatschappij tot nut van 't algemeen, jaargang 18801880, 16411
      Publicatie van een verhaal met historische achtergrond waarin onder andere gesproken wordt over de plannen tot afdamming van het IJ, de droogmaking van de Haarlemmermeer en het graven van een kanaal door 'Holland op zijn Smalst', het Noordzeekanaal (Ellekom, juli 1879).
    - Overzicht van redevoeringen gehouden door S. Vissering in de Eerste en Tweede Kamer tijdens zijn ministerschap1881, 16413
- ZB. Opbouw en instandhouding, ZZB.
  - ZB.04. Bedrijfsmiddelen, ZZB.04.
    - Briefwisseling nopens de overdracht van archivalia van S. Vissering, 1969; 16412
      Heeft betrekking op het commissariaat van S. Vissering bij de Nederlandsche Handel-Maatschappij over de periode 1882 - 1888
- Taken, ZC.
  - Correspondentie en publicaties inzake de Bankwet van 1863, 16402
  - Brief van J.F.B. Baert inzake de borderellen zoals die gebruikt worden door de agentschappen in het verkeer tussen de directie en haar agentschappen, 1871; 16405
  - Overzichten van krantenartikelen inzake het munt- en het bankwezen, gepubliceerd in de NRC, 1871 - 1888; 16406
    Zie ook inventarisnummer 3433
    Aangenomen wordt dat de artikelen in deze overzichten door Simon Vissering zelf zijn geschreven. Enkele van de in deze overzichten genoemde artikelen hebben betrekking op de herziene Bankwet 1888
  - Correspondentie inzake de benoeming tot commissaris, 1872 - 1887; 16409
    Eerste periode: 15-5-1872 tot 6-9-1879, tweede periode van 11-5-1887 tot 22-8-1888, bevat ook stukken inzake het honorarium
  - Correspondentie inzake de juiste invulling van cijfers door Baert in het Staatkundig en Staathuishoudkundig Jaarboekje, 1872; 16407
    Bevat een overdruk van blz. 241 van het Staatkundig en Staathuishoudkundig Jaarboekje
  - Bezwaar tegen de wijze van toepassing van de Wet op het patentrecht op inkomsten uit het commissariaat van DNB, 1875 - 1876; 16408
  - Correspondentie, notities en kamerstukken inzake de Bankwet van 1888, 1885 - 1988; 16410
  - Kamerstukken en notities inzake de tijdelijke belegging van in 's Rijks schatkist aanwezige gelden, 1885 - 1886; 16414
  - Beantwoording van de vraag van Djokdjasche en Solosche landhuurders om het rekest van wederinvoering van de zilveren standaard te steunen, 1887 feb. - 1887 apr.; 16415